臺灣高等法院臺中分院民事裁定　　　九十年度家抗字第一０六號
　　　抗　告　人　乙○○
　　　相　對　人　甲○○
　　　　　　　　　丙○○
右當事人間指定遺囑執行人事件，抗告人對於中華民國八十九年六月二十六日臺灣臺
中地方法院八十九年度家聲字第一○九號所為裁定提起抗告，本院裁定如左：
　　　主　　　文
原裁定廢棄，發回台灣台中地方法院。
　　　理　　　由
一、本件相對人於原審聲請意旨略以：被繼承人黃圳生前於民國（下同）八十八年三
　　月三十一日曾預立遺囑，並邀周平凡、李宗成、黃基明等為見證證人，將全部財
　　產由聲請人即相對人甲○○繼承，嗣被繼承人黃圳於八十八年四月三十日死亡，
　　該遺囑未指定遺囑執行人，亦未委託他人指定，而被繼承人黃圳於三十五年九月
　　十二日為黃汶水及黃洪等治收養，黃汶水及黃洪等治收養黃圳前生有子女黃錦州
　　、黃添紫、黃治子、黃素微等均夭折，目前被繼承人親屬僅養父黃汶水尚存，無
　　法組成親屬會議選定遺囑執行人，爰依民法第一千二百十一條聲請法院指定之等
　　語。
二、原審則以：遺囑未指定遺囑執行人，亦未委託他人指定者，得由親屬會議選定之
　　，不能由親屬會議選定時，得由利害關係人聲請法院指定。本件被繼承人僅有繼
　　承人黃汶水，無法組成親屬會議成員，故指定丙○○為黃圳之遺囑執行人。
三、抗告意旨略以：被繼承人黃圳係「黃汶上」之養子，已經黃汶水於台灣台中地方
　　法院八十八年中簡字第二一三二號不動產所有權移轉登記事件中證述明確，抗告
　　人為黃汶上之子女，黃汶上已，抗告人自得為黃圳之繼承人，伊於九十年七月
　　八日經抗告人代理人陳浩華律師之告知，方知原裁定選任丙○○為黃圳遺囑執行
　　人。況原裁定未查明抗告人為黃圳之四親等血親，未要求相對人甲○○召開親屬
　　會議，逕選任甲○○之配偶為遺囑執行人，不無瑕疵，應予廢棄云云。
四、按非訟事件程序，因裁定而權利受侵害者，雖非受裁定之當事人或其他訴訟關係
　　人，亦得為抗告。所謂因裁定而權利受侵害者，係指主張其權利因裁定而受侵害
　　之第三人而言，至其權利實際上是否因裁定而受侵害，專屬抗告有無理由之問題
　　，非謂其無抗告權。本件抗告人既主張，被繼承人黃圳係其父黃汶上之養子，黃
　　汶上已，其對被繼承人黃圳之遺產有繼承權云云，依其主張，其繼承權自受原
　　裁定之影響，則其謂對原裁定有抗告權，即屬有據。又原法院於八十九年六月二
　　十六日之裁定既未送達於抗告人，抗告人之繼承權復與本件聲請人即相對人甲○
　　○之利害相違，是其抗告期間，應自其主張知悉本件裁定時起算，相對人甲○○
　　既稱其於九十年七月八日始知悉本件裁定，則其於同年七月十一日提起本件訴訟
　　，自未逾抗告期間。雖相對人辯稱：訴外人楊沂益於八十九年八月二十日即委由
　　本件抗告人代理人陳浩華律師函復相對人，八十九年十月十八日丙○○向原審法
　　院以八十九年度簡字第二十三號提起交付權狀之訴，一、二審中，抗告人均曾到
　　庭，故陳律師之證述不實云云。惟上開八十九年簡字第二十三號丙○○即被繼承
　　人黃圳之遺囑執行人與楊沂益間交付所有權狀事件，抗告人並無到庭之記錄，有
　　調閱之前開卷證可稽；至抗告人雖曾於台中地方法院八十八年度訴字第三○九一
　　號清償借款案件中作證，惟該案之當事人係楊沂益與甲○○，亦不足以認抗告人
　　可由該案審理中知悉本件裁定之存在。是相對人所辯抗告人抗告逾期一節，即非
　　有據。
五、再按，遺囑未指定遺囑執行人，並未委託他人指定者，得由親屬會議選定之，不
　　能由親屬會議選定時，得由利害關係人聲請法院指定之。民法第一千二百十一條
　　定有明文。故遺囑執行之指定須以由親屬會議選定為原則；須待不能由親屬會議
　　選定時，法院方可做利害關係人之聲請指定。而親屬會議以會員五人組織之，親
　　屬會議成員由被繼承人之直系血親尊親屬，三親內旁系血親尊親屬，四親等內之
　　同輩血親為之。亦為民法第一千一百三十條、第一千一百三十一條第一項所明定
　　。本件被繼承人黃圳是否如黃汶水於另案證述，為黃汶上之養子而非伊之養子，
　　已非無疑。況苟依相對人之主張即戶籍謄本之記載，被繼承人黃圳為黃汶水之養
　　子，惟抗告人為黃汶水之二兄黃汶上之女，與被繼承人黃汶上亦為四親等之血親
　　，而抗告人復有其他同胞姐妹黃橫、黃月娥、黃秀籠、黃阿幸、黃秀錦，亦有卷
　　附之戶籍謄本足證。是本件被繼承人黃圳是否尚有其他可組成親屬會議成員？其
　　親屬會議是否不能組成？即非無疑，此均尚有待調查審認並予推闡之必要，原裁
　　定遽以被繼承人黃圳之繼承人僅黃汶水，無法組成親屬會議成員而指定相對人丙
　　○○為其遺囑管理人，即有不當，抗告意旨指摘原裁定，求予廢棄，為有理由，
　　應由本院廢棄，發回原法院更為適當之裁定。
六、依非訟事件法第二十八條、民事訴訟法第四百九十二條第二項，裁定如主文。
中　　　華　　　民　　　國　　九十一　　年　　　三　　　月　　 十八　　 日
~B1民事第六庭審判長法　官　吳火川
~B2　　　　　　　　法　官　陳繼先
~B3　　　　　　　　法　官　吳惠郁
右為正本係照原本作成。
如不服本裁定應於裁定送達後十日內向本院提出抗告理由狀（須按他造人數附具繕本
），並繳納抗告裁判費新台幣肆拾伍元及送達用雙掛號郵票拾份（每份拾肆元）。
~B　　　　　　　　書記官　柯孟伶
中　　　華　　　民　　　國　　九十一　　年　　　四　　　月　　　一　　　日
                                                                        Ｈ
